【裁判字號】    92,上訴,1172
【裁判日期】    920724
【裁判案由】    誣告
【裁判全文】
臺灣高等法院臺中分院刑事判決                  九十二年度上訴字第一一七二號
    上  訴  人  臺灣南投地方法院檢察署檢察官
    被      告  丙○○○
右上訴人因被告誣告案件，不服臺灣南投地方法院九十二年度訴字第一二三號，中華
民國九十二年五月十四日第一審判決（起訴案號：臺灣南投地方法院檢察署九十一年
度偵字第三七五六號），提起上訴，本院判決如左：
    主      文
上訴駁回。
    理      由
一、公訴意旨略以：被告丙○○○明知告訴人乙○○、甲○○並未於民國九十一年九
    月二十二日十八時三十分許，在南投縣南投市○○里○○路一一六六號雜貨店前
    共同以徒手毆打丙○○○，涉嫌傷害之事實，竟意圖使乙○○、甲○○受刑事處
    分，於九十一年九月二十四日十時十五分許，在南投縣警察局南投分局鳳鳴派出
    所，虛報其於九十一年九月二十二日十八時三十分許，在南投縣南投市○○里○○路一一六六號雜貨店前遭乙○○、甲○○共同以徒手毆打成傷，向該管公務員
    誣告乙○○、甲○○犯罪，報請該管司法警察機關協助偵查乙○○、甲○○傷害
    罪，因認被告丙○○○涉有刑法第一百六十九條第一項之誣告罪嫌云云。
二、本件上訴人即檢察官認被告丙○○○涉有右揭誣告犯罪，無非係以被告捏造告訴
    人乙○○、甲○○之傷害事實向員警為訴追之意思表示，有警訊筆錄乙份可憑。
    而告訴人乙○○、甲○○始終否認有何傷害犯行，且依檢察官隔離訊問案發當時
    在告訴人店內購物之證人林宗岳所證，亦未視及告訴人乙○○、甲○○毆打被告
    丙○○○。而當天確係證人林宗岳因車輛遭被告以石頭砸擊而與被告有言語衝突
    及肢體拉扯，告訴人乙○○及甲○○僅在旁同與被告理論，並未出手毆打被告之
    情，亦經證人林宗岳自陳無誤。另當天路過現場之證人林村上亦於警詢及偵查中
    咸稱：當天伊騎機車經過乙○○、甲○○家店門口，看見丙○○○跟三個男的在
    對罵，伊過去勸開，並沒有看到乙○○、甲○○打丙○○○等語甚詳，被告竟於
    檢察官庭訊時均訛稱係遭告訴人乙○○、甲○○毆打，並表示從未見過證人林村
    上及林宗岳，此明顯與事實不符，其主觀上有誣告之故意及使告訴人乙○○、甲○○均受刑事處分之意圖，已甚明顯為其主要論據。訊據被告堅詞否認有何誣告
    犯行，辯稱：確實有遭告訴人乙○○及甲○○毆打等語。
三、按犯罪事實應依證據認定之，無證據不得推定其犯罪事實；又不能證明被告犯罪
    者，應諭知無罪之判決，刑事訴訟法第一百五十四條、第三百零一條第一項分別
    定有明文；且認定不利於被告之事實須依積極證據，苟積極證據不足為不利於被
    告事實之認定時，即應為有利於被告之認定（最高法院三十年台上字第八一六號
    判例參照）。次按誣告罪之成立以意圖他人受刑事處分或懲戒處分，而為虛偽之
    告訴、告發、報告者為要件，所謂虛偽係指明知無此事實故意捏造者而言，若告
    訴人誤認有此事實或以為有此嫌疑，自不得指為虛偽，即難科以本罪（最高法院
    四十年台上字第八八號判例參照）；又按誣告罪之成立，以告訴人所訴被訴人之
    事實必須完全出於虛構為要件，若有出於誤會或懷疑有此事實而為申告，以致不
    能證明其所訴之事實為真實，縱被訴人不負刑責，而告訴人本缺乏誣告之故意，
    亦難成立誣告罪名（最高法院四十四年台上字第八九二號判例參照）。亦即行為
    人所誣告之內容必須為虛偽者，始成立誣告罪，若係出於誤會或懷疑被訴人有犯
    罪事實而為申告，縱其後因所訴內容不能證明為真實，或所訴內容根本不成立犯
    罪，該告訴人並不即因此而負誣告罪之刑責。
四、經查，被告丙○○○確於前揭時、地，途經告訴人乙○○、甲○○所經營蜜餞行
    前，因險遭野犬噬咬而與告訴人乙○○、甲○○發生爭執之情，業據被告於警詢
    時供陳在卷（見偵查卷第一０頁至第一一頁反面），核與告訴人甲○○於原審審
    理時指稱：「‧‧‧當時我在（南投市○○路）一一七０號，我們在一一六六號
    開蜜餞行，乙○○在看店，我聽到丙○○○與乙○○大小聲，我出去看，發現丙○○○手裡拿著石頭要砸狗，我告訴她說，不要與狗計較，‧‧‧」等語（見原
    審卷第二一頁）及證人乙○○於原審指陳：「（九十一年九月二十二日有無與被
    告發生衝突？）有，口頭上的爭執。那天我在一一六六號看店，外面有一些流浪
    狗，我聽到有石頭丟到東西的聲音，我出來看，看到被告在那裡拿石頭丟流浪狗
    ，我告訴他要丟狗，不要丟到客人的車子‧‧‧結果被告就與我大小聲‧‧‧。
    。甲○○是在被告丟狗之後，還沒丟到車子之前出來，我那時已與被告發生口角
    ，‧‧‧」等語相符（見原審卷第二二頁），被告並因本件衝突受有左上臂挫損
    傷瘀血７×４公分之傷害，亦有張天長醫院於九十一年九月二十三日所出具之診
    斷證明書乙紙在卷可憑（見偵查卷第一二頁）。證人林宗岳固於警訊、偵查及原
    審審理時均證稱：那天傍晚伊路過要買蜜餞，沒有多久就聽到屋外有人丟石頭的
    聲音，於是伊走出店外，見一名婦人（按：即被告）與蜜餞行老板的孩子（按：
    即告訴人甲○○、乙○○二人）在爭吵、對罵，後來伊看到伊所駕駛之車牌號碼
    ＧＸ─一一九八號自小客車後保險桿約有十公分凹陷且烤漆脫落，伊即憤而與該
    名婦人理論，並經幾番拉扯等語（見偵查卷第一四頁至第一五頁反面、第二四頁
    反面，原審卷第二三頁），雖難認定告訴人乙○○、甲○○與被告有何肢體之衝
    突，然被告確因本件爭執而受有傷害，在與林宗岳發生爭執之前，既先與告訴人
    乙○○與甲○○二人發生爭執口角等，則被告於警詢時所指述告訴人傷害之情節
    即未必無端，至被告之傷害是否與告訴人乙○○、甲○○拉扯所致，抑或告訴人
    二人與證人林宗岳有無共同傷害被告之情節，雖因被告人單勢孤，難覓積極證據
    以佐證，究難謂被告提出告訴，即係出於憑空捏造事實而為。是公訴人雖認定告
    訴人乙○○、甲○○二人並無被告所指之傷害犯行，亦不能輕率推認被告具有誣
    告之犯意，本件自難遽對被告率以誣告罪相繩。此外，本院復查無其他積極證據
    足資證明被告涉有公訴人所指之誣告犯行，被告犯嫌，即屬不能證明。
五、從而，原審以未能證明被告丙○○○誣告犯行，諭知被告無罪之判決，本院認為
    並無違誤之處。檢察官上訴意旨，仍執陳詞，指摘原判決不當，並無理由，應予
    駁回。
據上論斷，應依刑事訴訟法第三百六十八條，判決如主文。
本案經檢察官丁○○到庭執行職務。
中      華      民      國      九十二     年     七      月   二十四   日
                                臺灣高等法院臺中分院刑事第五庭
                                      審判長法  官  袁  從  楨
                                            法  官  姚  勳  昌
                                            法  官  郭  同  奇
右正本證明與原本無異。
檢察官得上訴；被告不得上訴。
如不服本判決應於收受送達後十日內向本院提出上訴書狀，其未敘述上訴之理由者並
得於提起上訴後十日內向本院補提理由書（均須按他造當事人之人數附繕本）。
                                            書記官  陳  玫  伶
中      華      民      國      九十二     年     七      月   二十四   日
                                                                        Ｒ


司法院資訊處製作；財團法人民間司法改革基金會備份。
